臺灣新竹地方法院交通事件裁定　　　　　　　　　　　九十三年度交聲字第六四號
　　移送機關　交通部公路總局新竹區監理所
　　異議人即　甲○○
　　受處分人
右列受處分人因違反道路交通管理處罰條例案件，對於交通部公路總局新竹區監理所
中華民國九十三年三月二日竹監自字第裁五○—Ｚ00000000號裁決處分，聲
明異議，本院裁定如左：
    主  文
異議駁回。
    理  由
一、原處分意旨略以：異議人即受處分人甲○○於駕駛執照吊扣期間（自民國九十三
    年一月二日起至九十三年五月一日止），竟仍於九十三年二月十七日十三時四十
    分，駕駛車牌號碼Ｑ八—○二五號自用大貨車，行駛至國道三號高速公路南向七
    十二公里處，然因異議人前於九十二年六月二十六日十二時三分，在國道三號高
    速公路北向三三○公里處，駕駛車牌號碼三Ｖ－八六一號自用大貨車超速十一公
    里違規，而遭監理所裁處罰鍰新臺幣六千六百元整，並依道路交通管理處罰條例
    第六十三條第一項記違規點數一點，且限異議人於九十二年十二月二十五日前繳
    納該罰鍰，如逾期不繳納，即自九十二年十二月十六日起易處吊扣駕駛執照四個
    月，並限於九十三年一月九日前送繳執行，如逾期未繳送駕照者，自九十三年一
    月十日起易處吊銷，並逕行註銷駕駛執照，且駕駛執照吊（註）銷後，異議人自
    九十三年一月十日起一年內不得重新考領駕駛執照，而上開裁決書業於九十二年
    十二月一日經甲○○之母鄒黃姒英收受，並於九十三年一月二日經甲○○之配偶
    楊雪珍持甲○○之身分證、駕駛執照至監理所接受易處吊扣駕駛執照四個月之處
    分（期間自九十三年一月二日起至同年五月一日止），故本件異議人於駕駛執照
    吊扣期間駕駛大型車既為事實，爰依道路交通管理處罰條例第二十一條之一第一
    項第七款之規定，裁處罰鍰新臺幣六萬元，並吊銷汽車駕駛執照，一年內禁考等
    語。
二、異議意旨略以：本案被吊扣駕駛執照人甲○○，雖知有違反道路交通管理處罰條
    例案件，但因長年工作在外，而在不識字之母鄒黃姒英未告知已收受裁決書、配
    偶楊雪珍未告知駕駛執照已移送法院強制執行之情況下，致不知情始逾期未繳納
    罰鍰且在駕駛執照被吊扣期間為違規駕車行為云云。
三、本院認定之依據：
(一)、按受處分人，不服第八條主管機關所為之處罰，得於接到裁決書之翌日起二十日
    內，向管轄地方法院聲明異議。又交通法庭認為聲明異議無理由者，應以裁定駁
    回之。道路交通管理處罰條例第八十七條第一項、道路交通案件處理辦法第十九
    條分別定有明文。次按，汽車駕駛人駕駛聯結車、大客車、大貨車，有下列情形
    之一者，汽車所有人及駕駛人各處新臺幣四萬元以上八萬元以下罰鍰，並當場禁
    止該汽車駕駛人繼續駕駛及扣留其車輛牌照：七、駕駛執照吊扣期間駕車者。前
    項第五款、第六款之駕駛執照，均應扣繳之；第七款並吊銷其駕駛執照，而違反
    第一項情形，並吊扣其汽車牌照三個月，道路交通管理處罰條例第二十一條之一
    條第一項第七款及第同條第二項、第三項分別定有明文。
(二)、經查，本件異議人駕駛車牌號碼Ｑ八—○二五號之自用大貨車，於前開時、地為
    警攔停舉發之違規事實，業據異議人於本院調查中自承：「在二月十七日當天駕
    照被吊扣而且還開車」等語，且有內政部警政署國道公路警察局九十三年二月十
    七日公警局交字第Ｚ00000000號舉發違反道路交通管理事件通知單通知
    聯影本乙紙附卷可稽，足認異議人於駕照吊扣期間仍駕駛大貨車之事實，應可認
    定。
(三)、次查，關於異議人甲○○前於九十二年六月二十六日十二時三分，在國道三號高
    速公路北向三三○公里處，駕駛車牌號碼三Ｖ－八六一號自用大貨車因限速九十
    公里，經雷達測速一○一公里，超速十一公里之違規，而遭監理所裁處罰鍰新臺
    幣六千六百元整，並依第六十三條第一項記違規點數一點，且限異議人於九十二
    年十二月二十五日前繳納該罰鍰，如逾期不繳納，即自九十二年十二月十六日起
    易處吊扣駕駛執照四個月，又限於九十三年一月九日前送繳執行，如逾期未繳送
    駕照者，自九十三年一月十日起易處吊銷，並逕行註銷駕駛執照，且駕駛執照吊
    （註）銷後，異議人自九十三年一月十日起一年內不得重新考領駕駛執照，而上
    開裁決書業於九十二年十二月一日經甲○○之母鄒黃姒英收受，並於九十三年一
    月二日經甲○○之配偶楊雪珍持甲○○之身分證、駕駛執照至監理所接受易處吊
    扣駕駛執照四個月之處分（期間自九十三年一月二日起至同年五月一日止）等情
    ，亦有內政部警政署國道公路警察局九十二年六月二十六日公警局交字第Ｚ00
    000000號舉發違反道路交通管理事件通知單、交通部公路總局新竹區監理
    所竹監自字第駕裁五○—Ｚ00000000號違反道路交通管理事件裁決書、
    中華民國郵政掛號郵件收件回執、交通部公路總局新竹區監理所駕駛執照執行單
    各乙份在卷可稽，且為異議人所不爭執，足徵異議人於前揭時、地超速行駛經警
    攔停舉發，因逾期未繳交罰鍰致監理機關依法吊扣駕駛執照四個月等情，亦堪認
    定。
(四)、又按，處理違反道路交通管理事件，有關文書送達之程序，依行政程序法之規定
    ，違反道路交通管理事件統一裁罰基準及處理細則第五條定有明文。而送達，除
    法規另有規定外，由行政機關依職權為之；送達由行政機關自行或交由郵政機關
    送達；由郵政機關送達者，以一般郵遞方式為之，但文書內容對人民權利義務有
    重大影響者，應為掛號；文書由行政機關自行送達者，以承辦人員或辦理送達事
    務人員為送達人；其交郵政機關送達者，以郵務人員為送達人；前項郵政機關之
    送達準用依民事訴訟法施行法第三條訂定之郵政機關送達訴訟文書實施辦法；送
    達，於應受送達人之住居所、事務所或營業所為之；於應送達處所不獲會晤應受
    送達人時，得將文書付與有辨別事理能力之同居人、受僱人或應送達處所之接收
    郵件人員；行政程序法第六十七條、第六十八條第一項、第三項、第四項、第五
    項、第七十二條第一項、第七十三條第一項亦有規定。則甲○○之母鄒黃姒英為
    甲○○之同居人，雖不識字，但不影響其辨別事理能力，則參照前開行政程序法
    之規定，足認，本件裁決書既由異議人之母鄒黃姒英收受，即生合法送達於異議
    人甲○○之法律效果。
(五)、再按，人民違反法律上之義務而應受行政罰之行為，法律無特別規定時，雖不以
    出於故意為必要，仍須以過失為其責任條件。但應受行政罰之行為，僅須違反禁
    止規定或作為義務，而不以發生損害或危險為其要件者，推定為有過失，於行為
    人不能舉證證明自己無過失時，即應受處罰，司法院大法官會議釋字第二七五號
    解釋可資參考。另按，行車前，行車執照、駕駛執照及其他依法令規定必須隨車
    攜帶之證件，均應攜帶，違反上開規定者，處新臺幣三百元以上六百元以下罰鍰
    ，道路交通安全規則第八十九條第二項、道路交通管理處罰條例第二十五條第一
    項第三款復有明文，而異議人現為榮詮公司之職業司機，且擔任職業司機已有六
    年餘，理應熟稔上述規定，於行車前檢查應隨身攜帶之證件，而異議人竟違反此
    項重要作為義務，故雖未生損害或危險，惟異議人於吊扣駕駛執照期間為駕駛行
    為，即推定為有過失，而本件異議人確於吊扣駕駛執照期間駕駛之事實，有內政
    部警政署國道公路警察局公警局交字第Ｚ00000000號舉發違反道路交通
    管理事件通知單、交通部公路總局新竹區監理所竹監自字第裁五○—Ｚ0000
    0000號違反道路交通管理事件裁決書、及交通部公路局新竹區監理所送達證
    書各乙份附卷可稽，並為異議人所不否認，從而，交通部公路總局新竹區監理所
    竹監自字第駕裁五○—Ｚ00000000號違反道路交通管理事件裁決書既已
    合法送達於異議人，且異議人違反作為義務而推定有過失，自不得以未被告知駕
    照遭吊扣而據以免罰。
四、綜上，原處分機關依據道路交通管理處罰條例第二十一條之一第一項第七款，以
    異議人於駕駛執照吊扣期間駕駛大型車，裁決異議人罰鍰六萬元，並吊銷駕駛執
    照（一年內禁考），經核其認事用法均無違誤，量罰亦屬妥適，本件異議為無理
    由，應予駁回。
五、據上論斷，應依道路交通案件處理辦法第十九條，裁定如主文。
中      華      民      國    九十三    年      四      月    二十七    日
                                臺灣新竹地方法院交通法庭
                                      法  官  楊數盈
右正本證明與原本無異。
如不服本裁定，應於送達後五日內，向本院提出抗告狀。
                                      書記官  沈藝珠
中      華      民      國    九十三    年      四      月    二十七    日
